【裁判字號】    98,上易,204
【裁判日期】    980423
【裁判案由】    家暴傷害
【裁判全文】
臺灣高等法院臺南分院刑事判決         98年度上易字第204號
上  訴  人
即  被  告  乙○○
上列上訴人因家暴傷害案件，不服臺灣臺南地方法院九十七年度
易字第一九○八號中華民國九十八年二月十九日第一審判決（起
訴案號：臺灣臺南地方法院檢察署九十七年度偵字第一四一七三
號），提起上訴，本院判決如下：
    主  文
上訴駁回。
    事  實
一、乙○○與甲○○為夫妻關係，屬家庭暴力防治法第三條第一
    款之家庭成員。乙○○與甲○○平日感情不睦，二人於民國
    九十七年四月三十日晚上十時許，在臺南市○區○○○街五
    巷四十號三樓共同生活之住處（二人已於九十七年七月十三
    日分居），因故爭執，乙○○竟基於普通傷害人身體之犯意
    ，將甲○○推撞到牆壁，以右手肘撞擊甲○○前胸靠頸部處
    ，以左手抓住甲○○右手手腕，再以大腿壓住甲○○身體，
    致甲○○身體受有多處挫傷（右肩瘀青四乘三公分、左肩瘀
    青三乘三公分、右膝發紅）、腹部、背部及右大腿內側壓痛
    等傷害。
二、案經甲○○訴由台灣台南地方法院檢察署檢察官偵查起訴。
    理  由
壹、程序部分：
一、按被告以外之人於審判外之言詞或書面陳述，除法律有規定
    者外，不得作為證據，刑事訴訟法第一百五十九條第一項定
    有明文。本件證人即告訴人甲○○於偵查中檢察事務官詢問
    時之證述，屬被告以外之人於審判外之陳述，且無刑事訴訟
    法第一百五十九條之二、之三、之五各條所列得為證據之情
    形，被告於本院爭執其無證據能力，依前引刑事訴訟法第一
    百五十九條第一項之規定，不得作為證據。
二、從事業務之人於業務上或通常業務過程所須製作之紀錄文書
    、證明文書，除顯有不可信之情況外，依刑事訴訟法第一百
    五十九條之四第二款之規定，得為證據。告訴人甲○○提出
    之台南立市醫院九十七年四月三十日診斷證明書一紙（見九
    十七年度他字第二四一三號卷第七頁），乃該院醫師本其專
    業出具，且醫師出具診斷證明書須受醫師法規範，應屬從事
    醫療業務之人於業務上或通常業務過程所須製作之證明文書
    ，復經原審向台南市立醫院調取甲○○該日應診之病歷資料
    ，有台南市立醫院九十七年十一月二十六日南市醫字第○九
    七○○○○八七七號函及其檢送之甲○○就醫摘要及病歷影
    本附卷可稽（原審卷第二八至三五頁反面），經核對無誤，
    被告並未主張該驗傷診斷書有何顯有不可信之情況，故上開
    診斷證明書之記載，依前揭刑事訴訟法第一百五十九條之四
    第二款規定，得為證據而有證據能力，合先說明。
貳、實體部分：
一、訊之上訴人即被告乙○○矢口否認於前揭時、地毆打傷害告
    訴人，辯稱：家中有三個房間，主臥室是告訴人的房間，次
    臥室堆滿告訴人的東西，另一房間是告訴人的書房，近一年
    半以來，伊都是睡沙發，與告訴人沒有什麼講話，關係冷淡
    ，告訴人指訴之傷害事實，伊沒有印象，且伊的力量比一般
    人大，伊若出手毆打告訴人，她的傷勢會很重。告訴人約有
    三、四次打伊，伊頂多只是在吵架時，抓住告訴人的手，讓
    她冷靜下來，告訴人所提證據沒有直接證據等語。
二、經查：
(一)告訴人指訴：告訴人與被告感情不睦，被告有外遇，對其精
    神虐待，伊遭被告於九十七年四月三十日晚間毆打成傷後，
    當日有去醫院就診驗傷，也有到文化派出所詢問，當時警員
    有詢問伊是否要提出傷害告訴，是否要報家暴中心，伊唯恐
    報家暴中心，被告會順理成章搬出去，與外遇女子在一起，
    伊還是希望被告能夠回頭，故未提出告訴，亦未聲請保護令
    ，至九十七年六月底，發現被告不可能回頭，且每天都對伊
    精神虐待，伊始於九十七年八月六日向地檢署提出告訴等語
    （原審卷第二十、二一頁），其指陳與被告感情不睦，互動
    冷淡乙節，與被告所陳述無違，而被告於九十七年八月十七
    日因與訴外人栗文怡為通姦行為，為臺灣臺南地方法院九十
    七年度簡字第三三二三號於九十七年十一月二十八日判處有
    期徒刑貳月，業經原審調取該妨害家庭案卷核閱無訛，並有
    臺灣臺南地方法院九十七年度簡字第三三二三號刑事簡易判
    決附卷可稽（原審卷第四十頁）。另被告曾經主動提出離婚
    ，但為告訴人所拒，亦據被告供述在卷（原審卷第五七頁）
    ，足見二人婚姻關係不佳，且係被告無意維持婚姻至明，則
    在二人互動不足，迭有爭執之情況下，被告非無傷害告訴人
    之動機。
(二)告訴人就其遭被告毆打受有多處挫傷（右肩瘀青四乘三公分
    、左肩瘀青三乘三公分、右膝發紅）、腹部、背部及右大腿
    內側壓痛等傷，業據提出台南市立醫院診斷證明書一紙（應
    診日期九十七年四月三十日）為證（他字第二四一三號卷第
    七頁），參以告訴人於原審審理時證述：「被告就摔我的東
    西，我就生氣進去問他為什麼要這樣，他就很兇猛的站起來
    ，將我推撞到牆壁，他的右手壓住我的前胸靠頸部處，然後
    左手抓住我的右手靠手腕處，就用右手肘撞我胸口」、「被
    告還用大腿壓住我」等語（原審卷第十九至二十頁），則就
    告訴人所述，被告係將告訴人的身體靠牆壓制，以右手肘撞
    其前胸靠頸部處，另以大腿壓住告訴人等傷害情節，診斷證
    明書所載告訴人左、右肩分別有三乘三公分與四乘三公分之
    瘀傷、右膝發紅與腹部、背部及右大腿內側壓痛大致相符。
    復經原審向台南市立醫院調取告訴人當日急診病歷，依病歷
    記載，告訴人左、右肩瘀傷之位置分別在正面頸部兩側之左
    、右肩處，右膝正面發紅，壓痛傷共計三處，分別在正面大
    腿內側近鼠蹊部、腹部中央處與背部上側，有急診病歷附卷
    可參（原審卷第三三頁反面至三五頁），與告訴人指訴被告
    傷害情節一致。
(三)被告雖辯稱：九十七年四月三十日晚間有無在家與告訴人發
    生爭執，沒有印象等語，然依被告所提工作處所出勤卡（交
    查字第一六一九號卷第七頁），九十七年四月三十日被告下
    午下班打卡時間為二十時五十九分，是告訴人指訴遭被告傷
    害之時間，已在被告下班之後，參照被告供承「該些時間不
    是在永慶不動產崇明店（公司地址是台南市○區○○路二五
    七號）或者就是在家裡」、「我通常下班後，就回家看電視
    看到睡覺」等語（交查字第一六一九號卷第四頁、原審卷第
    五八頁），尚無不合。另告訴人指訴遭被告毆打時間約晚間
    十時，洗完澡發現身上傷痕累累，始外出就醫驗傷等語（原
    審卷第二十頁），對照前述台南市立醫院急診病歷記載告訴
    人就診時間為九十七年四月三十日二十二時四十五分，離開
    時間為同日二十三時十六分，則告訴人指訴遭被告毆打成傷
    的時間，與事證尚無違誤。
(四)再查，告訴人受傷當日晚間曾至台南市警察局文化派出所詢
    問，惟因為維繫婚姻，希望被告仍能回頭，而未提出告訴，
    亦未請求警方協助聲請保護令，業據證人即台南市警察局第
    一分局文化派出所警員曾明義於原審審理時證述明確，證人
    曾明義復證述：「她表示她受到先生毆打，不知道家庭暴力
    要怎麼處理，我們有向她告知要填寫家庭暴力相關的表格，
    需要附上一些驗傷單，也可以向法院提告或是向台南市政府
    的家暴中心提出」、「她來時只是表示她被她先生毆打，看
    起來很憔悴傷心」、「我們有跟她轉述，如果要聲請保護令
    的話，可以在這裡聲請或是到法院聲請，我們有將所有流程
    告知她，她說要考慮看看」、「她沒有提告」等語（原審卷
    第五三至五四頁），核與告訴人所訴當時情節相符，而告訴
    人確係在九十七年八月六日始檢具台南市立醫院診斷證明書
    向地檢署提出本件傷害告訴，亦有告訴狀在卷足憑（他字第
    二四一三號卷第一頁），則其陳述當時意欲維繫婚姻，希望
    被告回頭，始未提出告訴，亦未聲請保護令，核與事證無違
    。
(五)末查，被告雖否認傷害，然依被告所供述：「是告訴人主動
    打我的，我是制止告訴人繼續對我身體上的傷害，我將告訴
    人的雙手抓住，並沒有抓住其他部位，我只希望告訴人不要
    繼續打我，但我抓住她的雙手時應該不至於讓告訴人受傷」
    （交查字第一六一九號卷第十一頁）、「是告訴人打我，我
    只是鎮定她，要她冷靜下來」、「我不可能打她，頂多只是
    在吵架時，把她的手抓住，讓她冷靜下來」（原審卷第二三
    、五七頁），益徵二人間確曾多次爭執，並有肢體衝突，應
    可認定。
(六)按認定犯罪事實所憑之證據，並不以直接證據為限，即綜合
    各種間接證據，本於推理作用，為認定犯罪事實之基礎，如
    無違背一般經驗法則，尚非法所不許，最高法院四十四年台
    上字第七○二號著有判例。綜上，告訴人與被告婚姻關係不
    佳，被告有外遇，二人迭生爭執，並曾發生肢體衝突，而告
    訴人指訴遭被告傷害情節與發生時間，核與台南市立醫院診
    斷證明書、病歷與被告出勤卡之記載相符，就其所述受傷當
    時情節，與證人曾明義證述內容亦無違誤，無違背一般經驗
    法則，足堪信實，被告否認傷害，為無可採，其犯行堪予認
    定。
三、告訴人與被告係夫妻，為家庭暴力防治法所定之家庭成員，
    家庭成員間故意實施家庭暴力行為而成立其他法律所規定之
    犯罪，應成立家庭暴力罪，家庭暴力防治法第三條第一款、
    第二條第二項分別定有明文。核被告所為，係犯刑法第二百
    七十七條第一項之傷害罪，並構成家庭暴力防治法第二條第
    二項所稱之家庭暴力罪。
四、原審以被告罪證明確，因予適用刑法第第二百七十七條第一
    項、第四十一條第一項前段，刑法施行法第一條之一之規定
    ，並審酌被告無前科，有台灣高等法院被告前案紀錄在卷足
    憑，且有正當職業，素行良好，及被告未以和平方式解決婚
    姻爭議，犯後未自我檢討是否已善盡婚姻忠誠義務與家庭責
    任，兼衡告訴人所受傷勢尚非嚴重及二人婚姻關係不佳，經
    移付調解無法達成和解等一切情狀，量處拘役三十日，並諭
    知易科罰金之折算標準。本院經核原判決認事用法俱無不合
    ，量刑亦稱妥適，被告上訴意旨否認犯罪，指摘原判決不當
    ，非有理由，應予駁回。
五、據上論斷，應依刑事訴訟法第三百六十八條，判決如主文。
本案經檢察官郭珍妮到庭執行職務。
中    華    民    國    98    年    4     月    23    日
                  刑事第四庭    審判長法  官  吳志誠
                                      法  官  陳珍如
                                      法  官  高明發
以上正本證明與原本無異。
不得上訴。
                                      書記官  歐貞妙
中    華    民    國    98    年    4     月    24    日
附錄本案論罪科刑法條：
中華民國刑法第二百七十七條
（普通傷害罪）
傷害人之身體或健康者，處三年以下有期徒刑、拘役或一千元以
下罰金。
犯前項之罪因而致人於死者，處無期徒刑或七年以上有期徒刑；
致重傷者，處三年以上十年以下有期徒刑。


司法院資訊處製作；財團法人民間司法改革基金會備份。
